臺灣基隆地方法院基隆簡易庭民事判決
111年度基簡字第290號
原      告  林雲龍  

被      告  李俊鵬  



                      監獄新竹看守所）                  身分證統一編號：Z000000000號    
上列當事人間損害賠償事件，原告就本院民國110年度金訴字第7
0號詐欺等案件提起刑事附帶民事訴訟，經本院刑事庭以110年度
附民字第263號裁定移送而來，本院於111年4月27日辯論終結，
判決如下：
    主      文
被告應給付原告新臺幣伍萬玖仟玖佰柒拾元，及自民國一百一十
年八月二十九日起至清償日止，按週年利率百分之五計算之利息
。
訴訟費用由被告負擔。
本判決得假執行。但被告如以新臺幣伍萬玖仟玖佰柒拾元為原告
預供擔保，得免為假執行。
    事實及理由
一、按訴狀送達後，原告不得將原訴變更或追加他訴，但請求之
    基礎事實同一者、擴張或減縮應受判決事項之聲明者，不在
    此限。民事訴訟法第255條第1項第2款、第3款定有明文。查
    原告本係起訴請求被告給付新臺幣（下同）150,000元，及
    自刑事附帶民事起訴狀繕本送達被告之翌日起至清償日止，
    按週年利率5%計算之利息（民國110年度附民字第263號卷第
    3頁），嗣則於本院111年4月27日言詞辯論期日，援其先前
    主張侵權行為損害賠償之相同事實，更正本件應受判決事項
    之聲明，求為判命被告給付59,970元，及自刑事附帶民事起
    訴狀繕本送達之翌日起至清償日止，按週年利率5%計算之利
    息。核其所為更異，尚屬應受判決事項聲明之減縮，且其請
    求之基礎事實同一，合於上開規定，應予准許。
二、本件訴訟經本院訂於111年4月27日上午9時15分行言詞辯論
    ，因被告乃在監人犯，本院遂囑託監所送達訴訟文書（參見
    本院送達證書），而被告接獲開庭通知以後，則以書狀陳明
    其不願接受提訊到庭，並表示其同意原告聲請一造辯論而為
    判決（參見被告提出之出庭意願調查表）。考量民事訴訟法
    原無強令被告到庭或強令被告防禦之依據，是在監被告經合
    法通知，仍可本其自主意志，決定接受或拒絕民事審理之提
    訊；今被告既已明示拒絕本件提訊（拒絕到庭行言詞辯論）
    ，原告聲請一造辯論而為判決，仍與民事訴訟法第436條第2
    項、第385條第1項前段規定之法條旨趣相符，從而，本院乃
    准原告之聲請，由其一造辯論而為判決。
三、原告主張：
    被告與不詳之人共組詐騙集團，分工由其他集團成員對原告
    訛稱網路購物系統錯誤、須持金融卡操作自動櫃員機方能解
    除付款設定云云，使原告誤信其詞並於110年1月23日下午6
    時10分、同日下午6時20分，操作自動櫃員機而錯將自己帳
    戶內之現金29,985元、29,985元，依序匯入或轉存至業遭詐
    騙集團支配管領之金融帳戶；其後，則由被告夥同訴外人郭
    珅禓、陳威余、洪昱欽提領該等贓款（其中，訴外人郭珅禓
    乃實際持卡取款之⒈號提款手，而訴外人陳威余、洪昱欽則
    係負責監控提款與協助把風收水之⒉⒊號收水手，至於被告則
    係負責監管提款手與收水手之後勤），再將該等贓款轉呈上
    層首腦按彼等集團成員所約定之報酬比例予以朋分。又被告
    雖已遭臺灣基隆地方檢察署（下稱基隆地檢署）檢察官提起
    公訴，然原告遭此詐騙總計受有59,970元之財產損失（計算
    式：29,985元＋29,985元＝59,970元），是原告乃本於侵權行
    為之法律關係，提起本件損害賠償之訴，並聲明：被告應給
    付原告59,970元，及自刑事附帶民事起訴狀繕本送達之翌日
    （110年8月29日）起至清償日止，按週年利率5%計算之利息
    ；願供擔保，請准宣告假執行。
四、被告答辯：　　
　　被告經本院合法通知卻拒絕提訊（拒絕到庭行言詞辯論），
    且未以書狀提出任何聲明或陳述。
五、本院判斷：
  ㈠查被告與不詳之人共組詐騙集團，分工由其他集團成員對原
    告訛稱網路購物系統錯誤、須持金融卡操作自動櫃員機方能
    解除付款設定云云，使原告誤信其詞，錯將自己帳戶內之現
    金，匯入或轉存至業遭詐騙集團支配管領之金融帳戶，其後
    ，則由被告夥同訴外人郭珅禓、陳威余、洪昱欽提領該等贓
    款（其中，訴外人郭珅禓乃實際持卡取款之⒈號提款手，而
    訴外人陳威余、洪昱欽則係負責監控提款與協助把風收水之
    ⒉⒊號收水手，至於被告則係負責監管提款手與收水手之後勤
    ），再將該等贓款轉呈上層首腦按彼等集團成員所約定之報
    酬比例予以朋分；為此，被告已遭基隆地檢署檢察官提起公
    訴，並經刑事法院以110年度金訴字第70號刑事判決，論被
    告犯加重詐欺取財罪，並處相應之有期徒刑在案（尚未判決
    確定）。此悉經本院職權核閱上開刑事案卷確認屬實，並有
    臺灣高等法院被告前案紀錄表、本院110年度金訴字第70號
    刑事判決存卷為憑，兼之被告經合法通知，俱未到庭爭執，
    亦未提出書狀表明證據或有利於己之答辯，本院綜合上開證
    據調查結果，自堪信被告等集團成員分工訛騙金錢之原告主
    張為真。
  ㈡按因故意或過失，不法侵害他人之權利者，負損害賠償責任
    。數人共同不法侵害他人之權利者，連帶負損害賠償責任。
    不能知其中孰為加害人者，亦同。造意人及幫助人，視為共
    同行為人。民法第184條第1項前段、第185條第1項、第2項
    定有明文。次按連帶債務之債權人，得對於債務人中之一人
    或數人或其全體，同時或先後請求全部或一部之給付。民法
    第273條第1項亦有明定。承前㈠所述，被告與不詳之人共組
    詐騙集團，由其他集團成員分工詐騙原告交付現金，被告則
    係分工提領詐騙贓款（其中，訴外人郭珅禓乃實際持卡取款
    之⒈號提款手，而訴外人陳威余、洪昱欽則係負責監控提款
    與協助把風收水之⒉⒊號收水手，至於被告則係負責監管提款
    手與收水手之後勤），藉此故意不法侵害原告之財產權，使
    原告受有總計59,970元之財產損失（計算式：29,985元＋29,
    985元＝59,970元），是原告本於侵權行為之法律關係，請求
    被告賠償59,970元，自係於法有據而屬正當。
  ㈢按「給付無確定期限者，債務人於債權人得請求給付時，經
    其催告而未為給付，自受催告時起，負遲延責任。其經債權
    人起訴而送達訴狀，或依督促程序送達支付命令，或為其他
    相類之行為者，與催告有同一之效力。」「遲延之債務，以
    支付金錢為標的者，債權人得請求依法定利率計算之遲延利
    息。」「應付利息之債務，其利率未經約定，亦無法律可據
    者，週年利率為百分之五。」民法第229條第2項、第233條
    第1項前段、第203條定有明文。查原告對被告之侵權行為債
    權，乃「無確定期限」之給付，是原告請求被告自起訴狀繕
    本送達翌日即110年8月29日（詳見110年度附民字第263號卷
    第7頁）起，至清償日止，按週年利率5%計付遲延利息，同
    屬適法而無不當。
  ㈣綜上，原告本於侵權行為之法律關係，請求被告給付59,970
    元，及自110年8月29日起至清償日止，按週年利率5%計算之
    利息，為有理由，應予准許。
六、本件係刑事附帶民事訴訟，而由本院刑事庭移送民事庭者，
    依法不需徵收裁判費，且至本院言詞辯論終結時，亦未發生
    其他訴訟費用，故無從確定訴訟費用之數額。惟本件仍應依
    民事訴訟法第78條，諭知訴訟費用由敗訴之被告負擔，以備
    將來如有訴訟費用發生時，得以確定其數額，併予敘明。
七、原告勝訴部分，乃訴訟標的金額未逾500,000元，適用簡易
    程序所為被告敗訴之判決，依民事訴訟法第389條第1項第3
    款，應依職權宣告假執行，併酌情宣告被告預供相當之擔保
    金額後，得免為假執行。
中　　華　　民　　國　　111 　年　　4 　　月　　27　　日
                  基隆簡易庭法  官   王慧惠
以上正本係照原本作成。　　　　　　　　　   
對於本件判決如有不服，應於收受送達後20日內向本院提出上訴
書狀，上訴於本院合議庭，並按他造當事人之人數附具繕本。如
委任律師提起上訴者，應一併繳納上訴審裁判費。　　
中　　華　　民　　國　　111 　年　　4 　　月　　27　　日
                            書記官   姚安儒